臺灣桃園地方法院民事裁定
111年度消債清字第94號
聲  請  人  
即  債務人  王景煬即王隆雲


代  理  人  趙友貿律師(法律扶助律師)
上列聲請人因消費者債務清理事件聲請清算，本院裁定如下：
    主  文
債務人王景煬即王隆雲自民國一一一年十二月二十二日下午四時
起開始清算程序。
命司法事務官進行本件清算程序。
    理  由
一、按債務人不能清償債務或有不能清償之虞者，得依消費者債
    務清理條例（下稱消債條例）所定更生或清算程序，清理其
    債務；債務人於法院裁定開始更生程序或許可和解或宣告破
    產前，得向法院聲請清算；債務人對於金融機構負債務者，
    在聲請更生或清算前，應向最大債權金融機構請求協商債務
    清償方案，或向其住、居所地之法院或鄉、鎮、市、區調解
    委員會聲請債務清理之調解，消債條例第3條、第80條前段
    、第151條第1項定有明文。又按法院開始清算程序之裁定，
    應載明其年、月、日、時，並即時發生效力；法院裁定開始
    更生或清算程序後，得命司法事務官進行更生或清算程序，
    消債條例第83條第1項、第16條第1項前段亦有明文。
二、聲請意旨略以：聲請人即債務人因積欠債務無法清償，於民
    國111年4月26日向本院聲請消費者債務清理調解，嗣因聲請
    人尚積欠資產公司債務而調解不成立，又聲請人主張其無擔
    保或無優先權之債務總額為新臺幣(下同)497萬4,341元，且
    未經法院裁定開始清算程序或宣告破產，爰聲請裁定准予清
    算等語。
三、經查：
  ㈠聲請人為消債條例第2條第1項規定之消費者：　　
    按本條例所稱消費者，指5年內未從事營業活動或從事小規
    模營業活動之自然人；前項小規模營業指營業額平均每月20
    萬元以下者，消債條例第2條第1、2項定有明文。依聲請人
    勞工保險被保險人投保資料表及國稅局綜合所得稅各類所得
    資料清單，可知聲請人於聲請清算前，均投保在民間公司，
    且其於調解前5年內並無從事小額營業活動，自得依消債條
    例聲請清算，合先敘明。
  ㈡關於前置協商之要件：　
　　聲請人以其有不能清償債務情事，向本院聲請債務清理前置
    調解，經本院以111年度司消債調字第256號調解事件受理在
    案，嗣經本院司法事務官於111年7月8日開立調解不成立證
    明書，業經本院依職權調取上開調解案卷查明無訛，堪認聲
    請人本件之聲請已踐行前開法條之前置調解程序規定，於聲
    請清算前聲請法院調解，本院自得斟酌該調解案卷中所提出
    之資料及調查之證據，再綜合聲請人目前全部收支及財產狀
    況，評估是否已達不能維持最低生活條件，而有「不能清償
    債務或有不能清償之虞」之情形。　
  ㈢關於聲請人之債務總額：
　　聲請人雖陳報其無擔保或無優先權債權總金額為497萬4,341
    元；然依債權人之陳報，萬榮行銷股份有限公司之債權額為
    154萬7,429元、第一金融資產管理股份有限公司之債權額為
    54萬5,629元、台新國際商業銀行股份有限公司之債權額為1
    92萬6,032元、兆豐國際商業銀行股份有限公司之債權額為3
    7萬2,942元、台北富邦商業銀行股份有限公司之債權額為11
    5萬5,730元、富邦資產管理股份有限公司之債權額為15萬4,
    662元、聯邦商業銀行股份有限公司之債權額為15萬5,754元
    、金陽信資產管理股份有限公司之債權額為22萬4,158元、
    新光行銷股份有限公司之債權額為19萬8,762元、安泰商業
    銀行股份有限公司之債權額為71萬0,906元、第一商業銀行
    股份有限公司之債權額為392萬9,187元、遠東國際商業銀行
    股份有限公司之債權額為52萬0,057元、板信商業銀行股份
    有限公司之債權額為31萬4,407元、永豐商業銀行股份有限
    公司之債權額為149萬3,498元，總計上開金額為1,324萬9,1
    53元，故本院認應以1,324萬9,153元為其債務總額。
  ㈣關於聲請人之財產及收入：
　  ⒈聲請人名下除有1,000餘元之存款外，無其他財產，有聲請
      人提出之全國財產稅總歸戶財產查詢清單、存摺內頁在卷
      可佐（見調解卷第17頁、本院卷第68、69頁）。
　  ⒉聲請人於調解不成立之日起20日內聲請清算，則其聲請清
      算前2年應自聲請調解之日即111年4月26日起算（約為109
      年4月至111年3月），據聲請人所提出109、110年度綜合
      所得稅各類所得資料清單所示，聲請人於109、110年之薪
      資所得收入均為0元（見調解卷第18頁、本院卷第66頁）
      ，而聲請人主張於109年4月25日起至111年4月24日係擔任
      臨時工，平均每月所得約為2萬5,000元，並提出切結書為
      證（見調解卷第19頁），是聲請人於109年4月起至111年3
      月止，薪資所得總計為60萬元(2萬5,000元×24月=60萬元)
      ，是認聲請人聲請清算前2年之所得收入總計為60萬元。
　 ⒊聲請人陳報其現以臨時工維生，每月平均所得約2萬5,000元
     ，並提出切結書、陳報狀為證（見調解卷第19頁、本院卷
     第65頁），且依其109、110年度綜合所得稅各類所得資料
     清單、勞保被保險人投保資料表所示，亦查無其他所得資
     料或現行有效之勞保投保紀錄（見調解卷第18、20、21頁
     、本院卷第66頁），堪認聲請人目前應無其他薪資收入，
     是聲請人每月收入暫以2萬5,000元列計，惟待清算程序進
     行後，仍得依聲請人該時之薪資所得而為認定，在此敘明
     。
　㈤關於聲請人之必要支出：
　　⒈按債務人必要生活費用，以最近一年衛生福利部或直轄市
      政府所公告當地區每人每月最低生活費1.2倍定之；受扶
      養者之必要生活費用，準用第一項規定計算基準數額，並
      依債務人依法應負擔扶養義務之比例認定之；前二項情形
      ，債務人釋明更生期間無須負擔必要生活費用一部或全部
      者，於該範圍內，不受最低數額限制；債務人證明確有必
      要支出者，不受最高數額及應負擔比例之限制，消債條例
      第64條之2定有明文。次按，債務人聲請更生或清算時所
      提財產及收入狀況說明書，其表明每月必要支出之數額，
      與本條例第64條之2第1項、第2項規定之認定標準相符者
      ，毋庸記載原因、種類及提出證明文件，消債條例施行細
      則第21條之1第3項亦有明文。
　　⒉聲請人主張其個人每月必要支出為1萬8,337元，本院審酌
      桃園市111年度每人每月最低生活費1.2倍即1萬8,337元，
      此應為聲請人於債務清理過程中保有人性尊嚴之最低基本
      生活支出，認聲請人聲請前2年及目前個人每月必要支出
      應以1萬8,337元列計為當。
　㈥從而，聲請人以上開收入扣除必要支出後，每月尚有餘額6,6
    63元（計算式：2萬5,000元－1萬8,337元＝6,663元）可供清
    償債務，惟其無擔保或無優先權債務總額倘以其每月所餘6,
    663元清償債務，需逾165年始得清償完畢（計算式：1,324
    萬9,153元÷6,663元÷12個月），堪認聲請人客觀上對已屆清
    償期之債務有持續不能清償或難以清償之虞，而有藉助清算
    制度調整其與債權人間之權利義務關係而重建其經濟生活之
    必要，自應許聲請人得藉由清算程序清理債務。　　
四、綜上所述，聲請人係消費者，已達不能清償債務之程度，經
    消費者債務清理調解不成立，而查無消債條例第6條第3項、
    第8條或第82條第2項所定應駁回清算聲請之事由，則其聲請
    ，應屬有據，爰裁定准許，並依同條例第16條第1項規定，
    命司法事務官進行清算程序如主文。
五、本院雖裁定准許開始清算程序，俾使聲請人得以重建經濟生
    活，惟本裁定不生免責效力，聲請人所負債務並非當然免除
    ，仍應由本院斟酌消債條例第132條至第135條等規定，決定
    是否准予免責，如本院最終未准聲請人免責，聲請人就其所
    負債務仍應負清償之責，附此敘明。
中　　華　　民　　國　　111 　年　　12　　月　　22　　日
                  民事第四庭    法　官　陳容蓉
以上正本係照原本作成。
本件裁定不得抗告。　　　　　　　　　　　　　　　　　　
本裁定業已於111年12月22日下午4時整公告。　　　　　　　　
中　　華　　民　　國　　111 　年　　12　　月　　22　　日
                                 書記官  陳𥴡濤